【裁判字號】    92,訴,267
【裁判日期】    920416
【裁判案由】    偽造文書
【裁判全文】
臺灣臺北地方法院刑事判決                          九十二年度訴字第二六七號
    公  訴  人  臺灣臺北地方法院檢察署檢察官
    被      告  甲○○
    選任辯護人  蘇美玲律師
右列被告因偽造文書案件，經檢察官提起公訴（九十一年度偵字第二四四一五號），
本院判決如左：
    主  文
甲○○行使偽造私文書，足以生損害於他人，處有期徒刑月，如易科罰金，以佰
元折算壹日。
    事  實
一、甲○○原在臺北市○○區○○街七九一號之「乙○○○股份有限公司」（下稱國
    產公司）擔任會計一職，於民國九十一年三月二十一日離職後，竟基於行使偽造
    私文書之犯意，先於九十一年三月二十一日至同年四月八日間之某日，趁至國產
    公司探望前同事之際，未經國產公司之同意或授權，盜用國產公司所有用以寄發
    信件予全省分公司之「臺北市○○區○○路３２８巷６－１號乙○○○股份有限
    公司00000000」橡皮戳章蓋於空白信封之寄件人欄上，表示此封信件係
    國產公司所寄之文意，並於信封內放置一張標題「總公司米蟲減半據點要自救」
    之信函，以此方式製作完成三十七封信件後，再於九十一年四月八日，前往臺北
    市○○○路○段一一四號之臺灣北區郵政管理局，將上開三十七封信件寄發予國
    產公司各分公司之經理而行使，足生損害於國產公司。
二、案經國產公司訴請臺北市政府警察局中正第一分局報告臺灣臺北地方法院檢察署
    檢察官偵查起訴。
    理  由
一、訊據被告甲○○固坦承其有前揭犯罪事實欄所述之行為，惟否認成立行使偽造私
    文書之犯罪，辯稱：信封封面非在表達特定之意思表示，亦不足以證明或產生法
    律上權利義務關係或事實，非屬私文書；又縱認屬私文書，信封寄件人欄填載之
    作成名義人雖非真實，惟其餘內容則真正無疑，仍不構成偽造私文書之罪云云。
    惟按刑法上所稱之「文書」，係指具備文字性、有體性、穩固性、意思性及證明
    性之物。查被告非國產公司之代表人或員工，竟將上開刻有國產公司名義、地址
    及電話之橡皮戳章蓋於空白信封之寄件人欄上，並於信封內放置前開「總公司米
    蟲減半據點要自救」信函而將之寄予國產三十七位分公司經理，客觀上顯已表達
    該等信件乃國產公司所寄之用意證明，被告主觀上也意欲表示此種文意，此觀諸
    被告於本院審理時自承：蓋這戳章是表示信件是乙○○○發出的信等語自明，故
    該等信件信封上寄件人欄之記載實已具備文字性、有體性、穩固性、意思性及證
    明性，而為文書，是被告辯稱其非私文書，尚有誤會。又告訴人國產公司並未曾
    表示過前開「總公司米蟲減半據點要自救」一函所載之內容，此觀諸告訴人指稱
    該信函係不實信函自明，是上揭信封封面寄件人欄之記載此一文書所表示之實質
    內容－亦即國產公司為前開「總公司米蟲減半據點要自救」信函所載內容之宣示
    －亦屬虛偽，故被告以此辯解其未構成偽造文書之罪，難謂可取。綜上所述，被
    告前揭辯解俱不可採，此外，復有被告人事卡影本、信封封面影本、標題「總公
    司米蟲減半據點要自救」之信件影本、中華民國郵政交寄大宗函件執據影本附卷
    可稽，事證明確，被告行使偽造私文書之犯行堪予認定，應依法論科。
二、核被告所為，係犯刑法第二百十六條、第二百十條之行使偽造私文書罪。其盜用
    印章之行為係偽造私文書之階段行為，又偽造私文書之低度行為，應為行使偽造
    私文書之高度行為所吸收，均不另論罪。被告偽以國產公司名義寄發三十七封信
    件，客觀上雖有多個行使偽造私文書之行為，惟係基於同一行使偽造私文書犯意
    下之接續行為，僅侵害一個法益，只論以一罪。至公訴意旨雖認被告行使偽造私
    文書之犯行尚包括於中華民國郵政交寄大宗函件執據上之「寄件人名稱」處填寫
    「乙○○○」之部分，惟查上開執據，不過係供寄件人日後查詢函件送達之用，
    該「寄件人名稱」欄係供查詢、辨識，並非有表彰簽名或其他意思表示之用意，
    尚不屬刑法上所謂之「文書」，此部分自更無成立行使偽造私文書之餘地，上述
    公訴意旨尚有誤會，併此敘明。爰審酌被告偽以他人名義寄發信函之舉，不惟逃
    避為其言論負責，甚且將該責任轉嫁至他人身上，並不可取，但未有前科、素行
    尚佳，犯罪後坦承其上開行為等一切情狀，量處如主文所示之刑。
據上論斷，應依刑事訴訟法第二百九十九條第一項前段，刑法第二百十六條、第二百
十條、第四十一條第一項前段，罰金罰鍰提高標準條例第二條，判決如主文。
本案經檢察官戴東麗到庭執行職務
中      華      民      國    九十二    年      四      月     十六     日
                                      臺灣臺北地方法院刑事第四庭
                                          法  官  歐陽漢菁
右正本證明與原本無異。
如不服本判決，應於判決送達後十日內，向本院提出上訴狀。
                                          書記官  沈 芳 君
中      華      民      國    九十二    年      四      月     十七     日
附錄本案論罪科刑法條
中華民國刑法第二百一十條
偽造、變造私文書，足以生損害於公眾或他人者，處五年以下有期徒刑。
中華民國刑法第二百一十六條
行使第二百十條至第二百十五條之文書者，依偽造、變造文書或登載不實事項或使登
載不實事項之規定處斷。


司法院資訊處製作；財團法人民間司法改革基金會備份。
